【裁判字號】    98,審聲,728
【裁判日期】    980817
【裁判案由】    聲明異議
【裁判全文】
臺灣臺北地方法院民事裁定             98年度審聲字第728號
異  議  人  彰化商業銀行股份有限公司
法定代理人  丁○○
代  理  人  丙○○
相  對  人  乙○○
            甲○○
上列異議人對於本院提存所就98年度存字第1273號提存事件於民
國98年6月22日所為否准其取回提存物之處分（98年度取字第236
4號），聲明異議，本院裁定如下：
    主  文
本院提存所民國九十八年六月二十二日（九八）取智字第二三六
四號函所為否准異議人取回本院九十八年度存字第一二七三號擔
保提存事件提存物之處分，應予撤銷。
    理  由
一、本件異議意旨略以：依銀行法第12條之1 第3 項但書規定，
    就保證人求償所為之取得執行名義及保全程序，並無主、從
    債務先後之限制，對於主、從債務人進行保全程序，本應同
    時為之，與真正或不真正連帶債務無涉。異議人於假扣押裁
    定聲請狀中已敘明，如對債務人乙○○之財產為強制執行而
    無效果時，債務人甲○○為借款保證人，應負給付責任，本
    院98年度裁全字第2284號假扣押裁定主文第1 項，亦未提及
    相對人應負連帶賠償之責。異議人嗣就相對人取得臺灣桃園
    地方法院（下稱桃園地院）98年度司促字第5421號支付命令
    ，其主文雖記載如異議人對乙○○之財產強制執行無效果時
    ，由甲○○給付之，惟甲○○之給付義務在異議人之債權獲
    得滿足前並未消滅，性質上僅係限制異議人請求權所附加之
    條件，非為異議人全部或一部敗訴之判決。異議人就假扣押
    所保全之請求，已取得確定之支付命令，自得依提存法第18
    條第1 項第5 款（異議人誤載為民事訴訟法第104 條第3 項
    、提存法第16條第1 項第2 款）規定，毋庸經法院裁定，得
    逕向該管法院提存所聲請返還提存物，為此聲明異議等語。
二、按擔保提存之提存人於提存後，其假扣押所保全之請求，本
    案訴訟已獲全部勝訴判決確定或其請求取得與確定判決有同
    一效力者，得聲請該管法院提存所返還提存物，提存法第18
    條第1 項第5 款定有明文。其立法意旨在於假扣押所保全之
    請求，若本案訴訟獲全部勝訴判決確定者，因債權人之請求
    確實存在，債務人自應忍受債權人以假扣押對其權利所受之
    限制，而不認其就債權人所提存之擔保金有受損害賠償擔保
    之權利，故債權人得聲請返還擔保金。又依民事訴訟法第52
    1 條規定，債務人對於支付命令未於法定期間合法提出異議
    者，支付命令與確定判決有同一之效力。
三、本件異議人對相對人聲請假扣押裁定，依本院98年度裁全字
    第2284號假扣押裁定提供面額新臺幣（下同）70萬元之中央
    政府重大交通建設公債84年度甲類第4 期登錄債券為為擔保
    ，以本院98年度存字第1273號提存事件提存在案，嗣異議人
    對相對人聲請支付命令，經桃園地院98年度司促字第5421號
    支付命令裁定准許確定。異議人執上開確定支付命令，依提
    存法第18條第1 項第5 款向本院提存所聲請返還提存物，本
    院提存所以不符規定否准異議人之聲請。經查，異議人聲請
    對相對人之財產為假扣押時，請求事項係表明：「請准聲請
    人（即異議人）以中央政府重大交通建設公債84年度甲類第
    4 期登錄債券供擔保後，將債務人等所有財產在1,934,798
    元之範圍內予以假扣押。」所主張之原因事實則為相對人乙
    ○○以相對人甲○○為保證人，向異議人借款200 萬元，上
    開借款未依約繳付本息，視為全部到期，尚欠本金1,934,79
    8 元，相對人乙○○應立即清償全部本息，如對相對人乙○
    ○之財產為強制執行無效果時，相對人甲○○應負給付責任
    等情，經本院調閱本院98年度裁全字第2284號假扣押裁定卷
    宗查明屬實。異議人嗣主張相對人乙○○以相對人甲○○為
    保證人，向異議人借款640 萬元及200 萬元，上開借款未依
    約繳付本息，視為全部到期，二筆借款各欠本金640 萬元及
    1,934,798 元，相對人乙○○應立即清償全部本息，如對相
    對人乙○○之財產為強制執行無效果時，相對人甲○○應負
    給付責任，向桃園地院聲請核發支付命令，請求相對人乙○
    ○應給付異議人8,334,798 元及利息、違約金，並負擔訴訟
    費用，如對其財產強制執行而無效果時，由債務人甲○○給
    付，經桃園地院98年度司促字第5421號支付命令裁定准許，
    相對人未異議而告確定，亦據本院向桃園地院調閱前揭支付
    命令無訛。又按民法第745 條規定：「保證人於債權人未就
    主債務人之財產強制執行而無效果前，對於債權人得拒絕清
    償。」之先訴抗辯權，其性質為一種延期性之抗辯，僅能暫
    時拒絕清償，不能否認債權人之權利，一旦債權人就主債務
    人之財產強制執行而無效果時，保證人即不得主張先訴抗辯
    權。縱使異議人向相對人乙○○求償並獲給付，致不得再向
    相對人甲○○未償，亦不影響支付命令確認異議人於本件假
    扣押裁定所保全對於相對人甲○○之債權確實存在之結果。
    準此，異議人依確定支付命令獲准裁定金額，與假扣押裁定
    所欲保全之請求金額相同，且所執之請求權亦同一，足認已
    就假扣押欲保全之請求，已全部取得與確定判決有同一效力
    者。其聲請本院提存所返還提存物，即合於提存法第18條第
    1 項第5 款規定，應予准許。本院提存所否准異議人聲請取
    回提存物之處分，於法尚有未合。本件異議人聲明異議，為
    有理由，原處分應予撤銷，並由本院提存所另為適當之處分
    。
四、本件異議為有理由，依提存法第25條第1 項前段，裁定如主
    文。
中    華    民    國    98    年    8     月    17    日
                  民事第六庭    法  官  劉又菁
以上正本係照原本作成。
如對本裁定抗告須於裁定送達後10日內向本院提出抗告狀，並繳
納抗告費新臺幣1,000元。
中    華    民    國    98    年    8     月    17    日
                                書記官  潘惠梅


司法院資訊處製作；財團法人民間司法改革基金會備份。
